臺灣高雄地方法院民事判決　　　　　　　 96年度小上字第5號
上　訴　人　丙○○（原名楊玉娟）
被 上訴 人　台北富邦商業銀行股份有限公司
法定代理人　甲○○
上列當事人間請求給付票款事件，上訴人對於民國95年11月15日
本院高雄簡易庭95年度雄小字第5321號第一審民事判決提起上訴
，本院判決如下：
    主  文
上訴駁回。
第二審訴訟費用新臺幣壹仟伍佰元由上訴人負擔。
    理  由
一、按對於小額程序之第一審判決提起上訴，非以其違背法令為
    理由，不得為之，又所謂判決違背法令，乃指判決不適用法
    規或適用不當，而有民事訴訟法第469 條所列第1款至第5款
    事由時，其判決當然為違背法令，另依上訴意旨足認上訴為
    無理由者，得不經言詞辯論為之，並應為駁回之判決，民事
    訴訟法第436條之24第2項、第436條之32第2項準用第468 條
    及第469條第1款至第5款（同條第6款「判決不備理由或理由
    矛盾」則不在準用之列）、第436條之29第2款、第449條第1
    項分別定有明文。
二、上訴意旨略以：原審以上訴人將印鑑及空白支票簿交付予訴
    外人乙○○保管，即有表見代理之事實，而應依表見代理之
    法律關係負本件系爭支票之發票人給付票款責任。惟表見代
    理云者，即代理人雖無代理權限，因有可信其有代理權之正
    當理由，遂由法律課以授權人責任之謂，而代理僅限於意思
    表示範圍以內，不得為意思表示以外之行為，故不法行為及
    事實行為不僅不得成立代理，且亦不得成立表見代理；又由
    自己之行為表示以代理權授與他人者，對於第三人應負授權
    人之責任，必須本人有表見之事實，足使第三人信該他人有
    代理權之情形存在，始足當之。我國人民將自己印章交付他
    人，委託該他人辦理特定事項者，比比皆是，倘持有印章之
    該他人，除受託辦理之特定事項外，其他以本人名義所為之
    任何法律行為，均須由本人負表見代理之授權人責任，未免
    過苛，最高法院分別著有55年度台上字第1054號、70年度台
    上字第657 號判例意旨可資參照。基此，上訴人雖有將其名
    義之慶豐商業銀行三民分行甲存帳戶0000000000000 之空白
    支票簿與印鑑交付予乙○○，然票號CF0000000 號支票（下
    稱系爭支票）既係乙○○逾越授權範圍，未經上訴人同意而
    擅自盜開，就此不法行為，上訴人自無庸依表見代理之規定
    ，負發票人之責任。況是否符合表見代理之要件，係屬有利
    於被上訴人之事實，依民事訴訟法第277 條之規定，自應由
    被上訴人負舉證之責，然被上訴人就此並未具體舉證以實其
    說。原審未予詳查，即謂本案有表見代理之適用，其判決顯
    然有違前揭判例意旨與法律規定，而有判決違背法令之處，
    爰依法提起上訴等語，並聲明：(一)原判決廢棄。
    (二)被上訴人在第一審之訴及假執行之聲請均駁回。
三、本件上訴人提起上訴，指摘原審判決認定上訴人就系爭支票
    權利之行使有違反前揭最高法院判例之情，應認已符合民事
    訴訟法第43 6條之24第2 項之規定，其提起上訴即屬合法，
    合先敘明。
四、按由自己之行為表示以代理權授與他人，或知他人表示為其
    代理人而不為反對之表示者，對於第三人應負授權人之責任
    ，民法第169 條定有明文；次按由自己之行為表示以代理權
    授與他人者，對於第三人應負授權人之責任，必須本人有表
    見之事實，足使第三人信該他人有代理權之情形存在，且須
    第三人基此表見之事實，主張本人應負授權人之責任，若第
    三人不為此項主張，法院不得逕將法律上之效果，歸屬於第
    三人；又私文書經本人或其代理人簽名、蓋章者，推定為真
    正，民事訴訟法第358 條定有明文。再者印章由自己蓋用，
    或由有權使用之人蓋用為常態，由無權使用之人蓋用為變態
    ，故主張變態事實之當事人，應就此負舉證責任。亦即印章
    如係真正，而該當事人否認係其本人所蓋或其授權他人代蓋
    時，應由其負舉證責任，最高法院60年度台上字第2130號、
    37年度上字第88 16 號判例要旨、88年度臺上字第2087號判
    決意旨參照。經查，本件依上訴人主張系爭支票上發票人印
    文係遭乙○○逾越授權範圍而擅自盜開乙節參酌以觀，顯見
    上訴人並不否認該印文之真正，而按上訴人既不否認印文之
    真正，則依前揭說明，自應由上訴人就印章遭盜蓋之變態事
    實負舉證責任。從而，上訴人上訴指摘原判決未依舉證責任
    分配原則，判由被上訴人負舉證責任，自屬判決違背法令云
    云，即難採信。
五、次查，本件被上訴人起訴主張之事實，業據其提出系爭支票
    及退票理由單各1 紙為證，倘參酌上訴人並不否認系爭支票
    上之印鑑為真正，暨將其名義之印鑑及空白支票簿交予乙○
    ○持有乙節，依常情以觀，堪認上訴人交付支票用印鑑及空
    白支票簿之行為，意在授權乙○○使用簽發該支票。而按印
    鑑與空白支票簿係屬個人重要財產之物品，攸關個人票據債
    務及財產變動問題，事關重大，倘非授權他人使用其支票，
    亦足使第三人信任上訴人由自己行為表示授權他人簽發支票
    。本件上訴人並不否認自89年6 月15日授權訴乙○○使用支
    票及其印鑑後，並未將其印鑑取回之事實，倘參酌上訴人復
    無特別告知銀行不得由其本人以外之他人領取空白支票，益
    足使被上訴人以乙○○持有上訴人印鑑及空白支票之外在客
    觀事實，信任乙○○係上訴人之代理人，上訴人即應負表見
    代理之本人責任。至上訴人於原審雖提出與乙○○簽訂之委
    託授權書，內容約定上訴人將其印鑑與空白支票簿交由乙○
    ○保管，並授權使用票號0000000000至0000000000共25張支
    票，以證明系爭支票並未在授權範圍內，惟揆諸上揭說明，
    縱然屬實，亦無從資為有利於上訴人之認定。綜上，原審斟
    酌全部證據調查之結果，認上訴人應負表見代理之授權人責
    任，並於理由中記明取捨證據之原因，而依上開法條及判例
    意旨判令上訴人應如數給付並依職權為假執行之宣告，其取
    捨證據、認定事實查無何違背法令之情事。揆諸前揭說明，
    原判決既無上訴人所指違背法令之處，自應予以維持，上訴
    意旨指摘原判決不當，求予廢棄改判，為無理由，爰不經言
    詞辯論予以駁回上訴。
六、末按小額訴訟之上訴程序，法院為訴訟費用之裁判時，應確
    定其費用額，民事訴訟法第436 條之19第1 項、第436 條第
    32第1 項規定甚明。本件第2 審裁判費用既認定應由上訴人
    負擔，則上訴人支出之第2 審裁判費用1,500 元，自應由上
    訴人負擔。
七、據上論結，本件上訴為無理由，依民事訴訟法第436 條之29
    第2 款、第436 條之32第2 項、第449 條第1 項前段、第78
    條，判決如主文。
中　　華　　民　　國　　96　　年　　8 　　月　　9 　　日
                    民事第五庭審判長法　官　李昭彥
                                    法  官  毛妍懿
                                    法  官  柯彩燕
正本係照原本作成。
本判決不得上訴。
中    華    民    國    96    年    8     月    9     日
                                    書記官  王紀芸
